【裁判字號】    98,易,703
【裁判日期】    980605
【裁判案由】    詐欺
【裁判全文】
臺灣臺北地方法院刑事判決               98年度易字第703號
公  訴  人  臺灣臺北地方法院檢察署檢察官
被      告  乙○○
                    號2樓
上列被告因詐欺案件，經檢察官提起公訴（98年度偵字第1003號）
，本院判決如下：
    主  文
乙○○幫助共同意圖為自己不法之所有，以詐術使人將本人之物
交付，處拘役伍拾日，如易科罰金，以新台幣壹仟元折算壹日。
緩刑貳年。
    事  實
一、乙○○因需錢孔急，於民國97年11月7 日某時許，見報紙刊
    登應徵電玩試打員之廣告，其明知申請金融帳戶使用乃輕而
    易舉之事，一般人無故取得他人金融帳戶使用之行徑常與侵
    害財產性犯罪之需要密切相關，可預見將自己之帳戶提供與
    他人使用，可能幫助他人為詐欺犯行，竟仍基於幫助詐欺之
    不確定故意，於同年11月8 日16時許，在臺北縣永和市○○
    路附近某處，將其申請設立之永豐商業銀行（下稱永豐銀行
    ）龍江分行帳戶（帳號：00000000000000號）之存摺、金融
    卡及密碼等資料，提供與自稱「林先生」之某姓名年籍不詳
    之詐欺集團成員使用，嗣該詐欺集團成員於同年11月12日20
    時許，以「神之遺忘」之匿名，利用網際網路之方式，傳送
    援交之訊息與甲○○，並以電話聯繫甲○○，佯稱願與甲○
    ○進行援交，致甲○○不疑有他，遂依指示前往新竹市○○
    路附近合作金庫銀行（下稱合庫銀行）自動櫃員機操作，將
    新台幣3,456 元之款項轉至乙○○前揭帳戶內，旋經甲○○
    發覺有異，始悉遭騙。
二、案經被害人甲○○訴由臺北縣政府警察局永和分局報告臺灣
    臺北地方法院檢察署檢察官偵查起訴。
    理  由
一、上揭事實，業據被告乙○○於本院審理時坦承無訛，核與告
    訴人甲○○於警詢時之指訴互核一致，復有合庫銀行自動櫃
    員機交易明細單、被告之永豐銀行龍江分行帳戶存摺存款往
    來明細查詢一覽表及上開報紙廣告影本各1 紙在卷可按，足
    認被告之自白確與事實相符。又刑法上之故意犯，可分為直
    接故意與不確定故意，所謂不確定故意即指行為人對於構成
    犯罪之事實，預見其發生而其發生並不違反其本意，刑法第
    13條第2 項定有明文。而金融帳戶之存摺、金融卡及密碼，
    僅係供使用人作為存款、提款、匯款、轉帳之用，一般人均
    得自行向銀行申請開設帳戶並領取存摺、金融卡加以使用，
    並無任何特定身分之限制，倘其本意非在將該帳戶作為犯罪
    之不法目的或掩飾真實犯罪者身分之情況下，實無以他人名
    義之帳戶存摺、金融卡進行交易之必要。近來佯稱購物帳款
    設定錯誤、退稅、欠款、查詢帳戶、中獎、援交等方式詐欺
    之犯罪類型層出不窮，此類犯罪多利用人頭帳戶作為贓款出
    、入帳戶，廣經媒體披載，政府亦多所宣導，目的均在避免
    民眾受騙，被告對此應知悉甚詳。故其將前開帳戶之存摺、
    金融卡及密碼等資料提供他人作為詐欺取財犯罪時收款之用
    ，當為其所能預見，且其發生並不違背其本意，則被告主觀
    上確有幫助詐欺之不確定故意，應堪認定。綜上所述，本件
    事證明確，被告犯行洵堪認定，應依法論科。
二、按刑法上之幫助犯，係對於犯罪與正犯有共同之認識，而以
    幫助之意思，對於正犯資以助力，未參與實施犯罪構成要件
    之行為者而言（參照最高法院88年度台上字第1270號判決意
    旨）。被告係基於幫助該詐欺集團成員犯詐欺罪而提供存摺
    、金融卡及密碼等資料，且無任何積極證據證明其有參與實
    施詐欺取財之犯罪構成要件行為，是核被告所為，係犯刑法
    第30條第1項、第339條第1 項之幫助詐欺取財罪。被告所幫
    助之詐欺集團成員間，有犯意之聯絡及行為之分擔，均為共
    同正犯。又被告提供帳戶之存摺、提款卡及密碼等資料與詐
    騙集團成員之幫助犯行，應依刑法第30條第2 項之規定，按
    正犯之刑減輕之。
三、爰審酌被告未曾受有期徒刑以上刑之宣告，有臺灣高等法院
    被告前案紀錄表1 紙在卷可稽，其將私人帳戶提供他人使用
    ，被害人因此由詐騙集團指示將遭詐騙款項轉入被告提供之
    帳戶而受有財產損失，所為已影響社會交易安全，並使犯罪
    之追查趨於困難及複雜，惟被告於本院審理時，業已坦承犯
    行，再參酌其生活狀況及對於被害人所生之損害等一切情狀
    ，量處如主文所示之刑，並諭知易科罰金之折算標準。另被
    告前未曾因故意犯罪受有期徒刑以上刑之宣告，業如前述，
    其偶因一時失慮致罹刑章，犯後已知所悔悟，並於本院審理
    時，將告訴人遭詐騙之款項返還之，告訴人復於本院審理時
    當庭表明願原諒被告，不願追究被告刑責等語，堪認被告經
    此罪刑之宣告後，當知所警惕，應無再犯之虞，足認被告所
    受刑之宣告，以暫不執行為適當，爰併予宣告緩刑2 年，以
    勵自新。
據上論斷，應依刑事訴訟法第299條第1項前段，刑法第339條第1
項、第30條第1項前段、第2項、第28條、第41條第1 項前段、第
74條第1項第1款，刑法施行法第1條之1，判決如主文。
本案經檢察官郭昭吟到庭執行職務
中    華    民    國    98    年    6     月    5     日
                  刑事第十八庭  審判長法  官  胡宗淦
                                      法  官  林芳華
                                      法  官  彭慶文
上正本證明與原本無異。
如不服本判決應於收受送達後10日內向本院提出上訴書狀，並應
敘述具體理由；其未敘述上訴理由者，應於上訴期間屆滿後20日
內向本院補提理由書（均須按他造當事人之人數附繕本）「切勿
逕送上級法院」。告訴人或被害人如對於本判決不服者，應具備
理由請求檢察官上訴，其上訴期間之計算係以檢察官收受判決正
本之日期為準。
                                      書記官  陳怡君
中    華    民    國    98    年    6     月    5     日
附錄法條：
中華民國刑法第339條
（普通詐欺罪）
意圖為自己或第三人不法之所有，以詐術使人將本人或第三人之
物交付者，處5年以下有期徒刑、拘役或科或併科1千元以下罰金
。
以前項方法得財產上不法之利益或使第三人得之者，亦同。
前二項之未遂犯罰之。


司法院資訊處製作；財團法人民間司法改革基金會備份。
